臺灣臺南地方法院刑事判決　　　　　　　95年度訴字第1701號
公　訴　人　臺灣臺南地方法院檢察署檢察官
被　　　告　乙○○
　　　　　　　　　　（現另案在臺南監獄臺南分監執行中）
上列被告因毒品危害防制條例案件，經檢察官提起公訴（九十五
年度毒偵字第二八八二號），被告於本院準備程序中就被訴事實
為有罪之陳述，經本院合議庭裁定由受命法官獨任進行簡式審判
程序，判決如下：
    主  文
乙○○施用第一級毒品，累犯，處有期徒刑壹年。
    事  實
一、乙○○前於民國九十二年間因施用毒品案件，經依本院九十
    二年度毒聲字第一六五九號裁定令入戒治處所施以強制戒治
    一年，並由臺灣臺南地方法院檢察署檢察官提起公訴，其中
    強制戒治部分於九十三年一月九日因法律修正報結，起訴部
    分則經本院於九十三年五月四日以九十二年度訴字第一○八
    一號判處有期徒刑一年，並於九十三年五月二十日確定，甫
    於九十四年四月七日執行完畢出監。詎其猶不知悔改，竟基
    於施用第一級毒品海洛因之同一犯意，自九十五年九月間某
    日起至九十五年十一月三日止，在臺南縣學甲鎮美和四十二
    號住處等處，以將海洛因稀釋置入針筒注射之方式，施用第
    一級毒品海洛因多次。嗣於九十五年九月十三日下午一時許
    ，臺南縣警察局麻豆分局員警在臺南縣麻豆鎮麻口里麻豆口
    八十一之一號執行搜索時，經乙○○同意採尿送驗而查獲。
二、案經臺南縣警察局麻豆分局報請臺灣臺南地方法院檢察署檢
    察官偵查起訴。
    理  由
一、訊據被告乙○○於警詢及本院審理時對其於上揭時、地施用
    第一級毒品海洛因之犯行，業已坦承不諱，且被告於九十五
    年九月十三日為警所採集之尿液經送檢驗結果，確呈嗎啡陽
    性反應，有長榮大學九十五年九月二十九日出具之確認報告
    一件在卷可稽，足徵被告前開自白與事實相符，應堪採信。
    又被告前曾於八十七年間，因施用毒品案件，經本院裁定送
    觀察、勒戒後，認無繼續施用毒品之傾向，經本院於八十七
    年八月一日以八十七年度訴字第七三五號判決免刑確定；再
    於八十八年間因施用毒品案件，經本院裁定送觀察、勒戒後
    ，認有繼續施用毒品之傾向，再經裁定令入戒治處所施以強
    制戒治，嗣於八十八年八月十二日因裁定停止戒治出所，所
    餘戒治期間付保護管束，復經裁定撤銷停止戒治，令入戒治
    處所施以強制戒治，並於九十年一月十一日戒治期滿；復於
    九十二年間，因施用毒品案件，經本院九十二年度毒聲字第
    一六五九號裁定令入戒治處所施以強制戒治，並由臺灣臺南
    地方法院檢察署檢察官提起公訴，其中強制戒治部分於九十
    三年一月九日因法律修正報結出所（非執行完畢釋放），起
    訴部分則經本院於九十三年五月四日以九十二年訴字第一○
    八一號判處有期徒刑一年確定，於九十四年四月六日縮刑期
    滿執行完畢，此有臺灣臺南地方法院檢察署刑案資料查註記
    錄表及臺灣高等法院被告前案紀錄表各一件附卷可憑，從而
    被告最後一次強制戒治雖因法律修正而未執行完畢，且其先
    前之強制戒治已逾五年，本案係在觀察、勒戒及強制戒治執
    行完畢釋放後五年以後所為犯行，但被告已強制戒治執行完
    畢釋放後五年內再犯施用毒品案件，且經裁判確定，顯見其
    再犯率甚高，原實施觀察、勒戒或強制戒治，已無法收其實
    效，而無五年戒斷期之存在，自無再經觀察、勒戒及強制戒
    治之必要，應由檢察官逕行起訴（最高法院九十五年度臺非
    字第五十九號、九十五年度臺非字第六十五號判決要旨參照
    ）。綜上，本件事證明確，被告犯行洵堪認定，應依法論科
    。
二、查海洛因係毒品危害防制條例第二條第二項所稱之第一級毒
    品，不得持有、施用，被告竟持之以施用，核其所為，係犯
    毒品危害防制條例第十條第一項之施用第一級毒品罪。按刑
    事法若干犯罪行為態樣，本質上原具有反覆、延續實行之特
    徵，立法時既予特別歸類，定為犯罪構成要件之行為要素，
    則行為人基於概括之犯意，在密切接近之一定時、地持續實
    行之複次行為，倘依社會通念，於客觀上認為符合一個反覆
    、延續性之行為觀念者，於刑法評價上，即應僅成立一罪。
    學理上所稱「集合犯」之職業性、營業性或收集性等具有重
    複特質之犯罪均屬之，例如經營、從事業務、收集、販賣、
    製造、散布等行為概念者是（最高法院九十五年度臺上字第
    一○七九號判決要旨參照）。亦即立法者針對特定刑罰規範
    之構成要件，已預設其本身係持續實行之複次行為，具備反
    覆、延續之行為特徵，故將之總括或擬制成一個構成要件之
    「集合犯」行為，因刑法評價上為構成要件之行為單數，應
    僅成立一罪。而查毒品因具有成癮性、濫用性（此觀乎毒品
    危害防制條例第二條之規定自明），立法實務首重以刑事處
    遇方式戒斷行為人毒癮，若無法收其實效，始依法追訴處罰
    （此觀乎毒品危害防制條例第二十條、第二十三條之規定即
    明），故施用毒品本身具備反覆、延續之行為特徵，持續多
    次施用毒品始為此類犯罪之典型或常態，於刑法評價上，施
    用毒品應僅成立集合犯一罪。準此，有關行為人多次施用毒
    品之犯罪，實務前均依修正前刑法第五十六條連續犯之規定
    論以一罪，並加重其刑，惟因上開刑法第五十六條連續犯規
    定，業經修正刪除，並自九十五年七月一日施行，其中修正
    理由說明四並載明「至連續犯之規定廢除後，對於部分習慣
    犯，例如竊盜、吸毒等犯罪，是否會因適用數罪併罰而使刑
    罰過重產生不合理之現象一節，在實務運用上應可參考德、
    日等國之經驗，委由學界及實務以補充解釋之方式，發展接
    續犯之概念，對於合乎接續犯或包括的一罪之情形，認為構
    成單一之犯罪，以限縮數罪併罰之範圍，用以解決上述問題
    」等語，是本院基於前述施用毒品構成要件之反覆實行特徵
    ，並考量連續犯規定業經刪除之法律實然面暨修正刪除之立
    法理由，認為行為人如基於反覆實行之犯意，在密切接近之
    一定時、地，持續實行單次或複次之施用毒品行為，應僅成
    立集合犯一罪。查本案被告於本院審理時自承其因染有毒癮
    ，會反覆、持續的施用毒品，平均三天施用一次，有施用毒
    品之習慣，且觀諸卷附臺灣高等法院被告前案紀錄表可知，
    被告自八十七年起即有施用毒品之紀錄，並於八十七年、八
    十八年、八十九年、九十三年間曾經送觀察勒戒及強制戒治
    ，猶再犯本件施用毒品犯行，顯見被告確有施用毒品之慣行
    ，被告習慣性、多次並反覆施用第一級毒品之行為，自應予
    評價為「集合犯」之包括一罪。又被告施用前後持有第一級
    毒品之低度行為，應為施用之高度行為吸收，均不另論罪。
    再者，被告前有如事實欄所載之犯罪科刑及執行情形，甫於
    九十四年四月六日縮刑期滿執行完畢，此有臺灣高等法院被
    告前案紀錄表在卷可按，其於有期徒刑之執行完畢後，五年
    內故意再犯本件有期徒刑以上之罪，為累犯，爰依刑法第四
    十七條第一項之規定，加重其刑。另公訴人雖僅就被告於九
    十五年九月初至九十五年九月十二日晚間六時許施用海洛因
    之犯行提起公訴，然檢察官就犯罪事實一部起訴者，其效力
    及於全部，則公訴人雖未就被告自九十五年九月十二日晚間
    六時許起至同年十一月三日某時止之施用海洛因犯行提起公
    訴，但該部分與前揭起訴部分，屬實質上一罪關係，已如前
    述，則本院自得併予審酌，附此敘明。審酌被告前已因施用
    毒品案件經觀察、勒戒及強制戒治，本應徹底戒除毒癮，不
    料其竟仍繼續施用毒品，顯見意志不堅，惟念其犯罪本質係
    戕害自身，尚未害及他人，所為反社會性之程度應屬較低，
    及犯罪後承認犯行，態度尚佳等一切情狀，量處如主文所示
    之刑。
據上論斷，應依刑事訴訟法第二百七十三條之一第一項、第二百
九十九條第一項前段，毒品危害防制條例第十條第一項，刑法第
十一條前段、第四十七條第一項，判決如主文。
本案經檢察官甲○○到庭執行職務。
中　　華　　民　　國　　96　　年　　1　　月　　24　　日
　　　　　　　　　刑事第十二庭  法　官　林佩儒
上列正本證明與原本無異。
如不服本判決，應於判決送達後10日內，向本院提出上訴狀。
　　　　　　　　　　　　　　　　書記官　曾盈靜
中　　華　　民　　國　　96　　年　　1 　 月　　29　　日
附錄本案論罪法條：
毒品危害防制條例第10條
施用第一級毒品者，處6月以上5年以下有期徒刑。
施用第二級毒品者，處3年以下有期徒刑。
